臺灣彰化地方法院刑事判決　　　　　　　99年度訴字第1665號
公　訴　人　臺灣彰化地方法院檢察署檢察官
被　　　告　00000000B.
選任辯護人　陳忠儀律師
上列被告因妨害性自主案件，經檢察官提起公訴（99年度偵字第
4946號），本院判決如下：
    主  文
B男犯乘機性交罪，處有期徒刑參年貳月。
    事  實
一、B男為代號00000000（下稱甲女，民國80年10月生，真實姓
    名、年籍詳卷）之堂兄，係6親等之旁系血親，其明知甲女
    係領有中華民國身心障礙手冊之中度智能障礙者，因智能較
    低，無足夠之認知及應變能力以對抗外力及表達自身意願，
    竟基於乘機性交之犯意，於99年5月6日19時許，乘甲女獨自
    1人蹲在其住處客廳內餵貓時，走近甲女，先由後方伸出手
    臂撫摸甲女之臀部，因甲女對於B男有愛慕之意，因而未出
    聲制止亦未有任何抵抗動作，B男遂進而將手臂伸入甲女所
    著之長褲內，以將其手指插入甲女陰道內之方式，對於甲女
    為性交行為得逞。甲女因遭受前揭性侵害，身心受創，翌日
    到校時神情精神異於平常，師長詢問後察覺有異，乃報警而
    為警循線查獲上情。
二、案經甲女之母即代號00000000A（下稱A女，真實姓名、年籍
    詳卷）告訴暨彰化縣警察局芳苑分局報告臺灣彰化地方法院
    檢察署檢察官偵查起訴。
    理  由
一、本案下揭引用之供述證據及非供述證據，均經本院依法踐行
    調查證據程序，而公訴人、被告及選任辯護人均同意各該證
    據具有證據能力，且亦查無依法應排除其證據能力之情形，
    是後述所引用證據之證據能力均無疑義，合先敘明。
二、訊據被告B男固坦承於案發時確有用手指插入甲女的陰道內
    ，而對甲女為性交行為，然矢口否認涉有上開乘機性交犯行
    ，辯稱：伊所為並沒有違反甲女的意願，甲女是自願的，因
    為甲女時常寫信給伊，表達愛慕之意云云。選任辯護人則為
    被告辯護稱：證人甲女於偵查中證稱係一位陌生人對其性侵
    害，核與其於警詢及審理中證述係被告對其性侵之情節不合
    ，又證人甲女於偵查中所證遭到性侵害之情節，與審理中所
    證相差甚大，其證述顯有瑕疵；另本案案發過程，甲女並無
    大聲喊叫，且甲女於審理中證稱有一點喜歡被告，卷附之書
    信（參本院卷第20-26頁）均是其寫給被告，其內容中有「
    我喜歡你、永永遠遠愛你、想念你、在一起永遠、最愛你」
    等語，顯示甲女對於被告有愛慕之意，且證人甲女於本院審
    理時證稱案發時是因為喜歡被告，所以才沒有說不要等語，
    是以本案是否有違反甲女意願之情形，甚有疑義。再甲女心
    智雖有缺陷，但具有性自主之判斷能力，也具有性自主之同
    意能力，故並無不知、不能抗拒之情形，本件被告所為亦不
    符合刑法第225條乘機性交罪之構成要件。經查：
（一）關於被告於案發時是否有脫下褲子後以其陰莖，插入被害
      人甲女之陰道內乙節，證人甲女於偵查及本院審理中雖均
      結證稱確有其事，公訴人亦依此認定此部分事實。惟參諸
      證人即被害人學校老師00000000C（下稱C女，真實姓名、
      年籍詳卷）於偵查中證稱：甲女於學校所敘述遭到性侵害
      的情節，係案發時甲女剛洗完澡，在自己房間內，該男子
      就進去甲女房內，甲女叫該男子出去，該男子沒有理，甲
      女就趕快走到客廳去餵貓，接著就蹲下來抱著貓玩，該男
      子從後面伸手開始撫摸甲女之胸部、屁股，並將手伸入內
      褲撫摸下體等語（參偵卷第17-19頁）；顯然甲女於學校
      第一次說出本案遭性侵害之情節，並未敘及被告當時有將
      陰莖插入其陰道內，核與被告所辯其並未以陰莖插入甲女
      陰道內之情節相符。且證人甲女於偵查中供稱：本案發生
      後至其前往彰化基督教醫院二林分院驗傷、採證之間，並
      未洗澡等語，而依上開醫院將對於甲女採證所得之陰道抹
      片等物，送往內政部警政署刑事警察局鑑定結果，並未檢
      出任何精子或男性Y染色體DNA，有該局出具之鑑定書1紙
      在卷可按（附於偵卷證物袋內），顯然證人甲女上開證述
      ，尚乏佐證。基上，本院認被告於案發時應僅有以將手指
      插入甲女之陰道內之方式，而對於甲女為性交行為。
（二）關於被告於案發時是否有撫摸甲女之胸部乙節，證人甲女
      於偵查中雖證稱確有此事（參警卷第5頁），惟於本院審
      理中證稱：「（問：當天他如何欺負妳，請簡單陳述之？
      ）他用手摸我尿尿的地方，他有用手插進去我尿尿的地方
      ，手伸進我的褲子裡面，後來他有把我褲子脫下來。他也
      有用手摸我的屁股。」等語（參本院卷第51頁），並未敘
      及被告案發時有撫摸其胸部之情事，核與被告辯稱案發時
      伊沒有摸甲女胸部等語相符；且被告於偵查及本院審理中
      均已承認本次有以手指插入甲女之陰道內，而對於甲女為
      性交行為，則關於此部分猥褻情節，對其所犯罪名並無任
      何影響，是以倘若確有其事，衡情其應無掩飾卸責之必要
      ，故此部分本院亦認定被告所辯應可採信，核予敘明。
（三）關於被告對於甲女是否使用強暴、脅迫方式，對甲女為強
      制性交行為乙節，證人甲女於偵查中雖證稱：案發時伊有
      說不要，並且呼叫「阿媽（台語音譯，即祖母之意」，但
      被告用手摀住其嘴巴，並強行對其為性交行為等語（參警
      卷第4-8頁）。惟此核與證人甲女於本院審理時證稱：案
      發時被告用手摸伊屁股，接著手伸入伊褲內，用手指插入
      伊尿尿的地方，伊沒有說不要，也沒有做任何抵抗動作，
      也沒有呼救，只有很小聲的喊叫「阿媽」，伊是因為喜歡
      被告，所以沒有說不要等語不符（參本院卷第50-54頁）
      ，則證人甲女上開於偵查中之證述是否可採，已非無疑。
      且依卷附由被告所提出之4封書信及6張便條紙（參本院卷
      第20-26頁），證人甲女於本院審理中確認上開書信及便
      條紙均是伊於本案發生前寫給被告無訛，而觀諸其內容，
      雖因甲女智能情形而文句、文法不甚通暢，亦有諸多錯別
      字，惟依其中「我喜歡你」、「永永遠遠愛你」、「想念
      你」、「在一起永遠」、「最愛你」等語句，亦可明確認
      定本案發生前甲女對於被告確有愛慕之意之事實，顯見被
      告辯稱甲女對其有愛慕之意乙節，並非無據。基此，更堪
      認證人甲女前開於本院審理時所證，應較為可採，是以本
      件既查無其他積極證據足資認定被告有使用強暴、脅迫之
      手段，對於甲女為上開性交行為，自應對於被告為有利之
      認定。
（四）再被害人甲女係領有中華民國身心障礙手冊之中度智能障
      礙者，有其中華民國身心障礙手冊影本1份附卷可按（附
      於偵卷證物袋內），而經本院函請彰化基督教醫院精神科
      對於甲女進行精神鑑定結果，認定性自主判斷能力方面，
      甲女可以指出身體哪些部位不能被他人輕易碰觸，並提及
      當被性騷擾或性侵害時，可以採取大喊或逃跑等方式因應
      ，故不排除甲女有性自主之基礎判斷能力，但因智能較低
      ，程度為8-9歲之兒童，「全智商」約在45-51之間，「語
      文智商」約在42-51之間，「作業智商」約在42-53之間，
      認知功能偏低，應無足夠認知及應變能力以完全對抗外力
      或表達自身意願，有該院100年9月19日彰精鑑字第100060
      004號精神鑑定報告書在卷可參（參本院卷第75至79頁）
      。是以甲女因智能偏低，欠缺足夠認知及應變能力以對抗
      外力及表達自身意願，是以被告對其為性交行為時，其應
      處於不知、不能抗拒之狀態，亦堪認定。
（五）此外，並有彰化基督教醫院二林分院受理疑似性侵害事件
      驗傷診斷書1份、真實姓名對照表4紙、指認犯罪嫌疑人紀
      錄表1份、中華民國身心障礙手冊1份、案發地點即甲女住
      處照片8張、現場圖2份（以上均附於偵卷證物袋內）及身
      心障礙者鑑定表3份在卷可稽（附於本院卷證物袋內）。
      綜上所述，本件事證已臻明確，被告上開犯行均堪認定，
      應予依法論科。
三、核被告B男所為，係犯刑法第225條第1項之乘機性交罪。公
    訴意旨雖認被告所為係犯刑法第222條第1項第3款之對心智
    缺陷之人強制性交罪嫌，惟參照前開說明，本院認雖乏積極
    證據足資證明被告係在違反甲女意願之情形下，對於甲女為
    上開性交行為，惟因被告對於甲女為上開性交行為時，甲女
    因心智缺陷而處於不知、不能抗拒之狀態，被告所為自應構
    成乘機性交罪，起訴法條容有未洽，惟因社會基礎事實同一
    ，自應變更起訴法條為刑法第225條第1項之乘機性交罪。爰
    審酌被告圖一己私慾之滿足，竟利用甲女年輕識淺、毫無社
    會經驗，因智能障礙致表達及應變能力低落等弱勢特質，又
    對於其有愛慕之意之機會，不顧其身心發展及心靈感受，予
    以性侵得逞，惡性顯然非輕，惟犯後尚能坦承部分犯行，具
    有悔意，且與被害人達成和解，獲得被害人及其家屬之諒解
    ，暨其智識程度、犯罪之動機、目的、手段等一切情狀，量
    處如主文所示之刑，以資懲儆。
據上論斷，應依刑事訴訟法第299條第1項前段、第300條，刑法
第225條第1項，判決如主文。
本案經檢察官施教文到庭執行職務。
中    華    民    國   100    年    12    月    19    日
      臺灣彰化地方法院刑事第九庭  審判長法官  蕭文學  
                                  法      官  鮑慧忠
                                  法      官  紀佳良
以上正本證明與原本無異。
如不服本判決應於收受判決後10日內向本院提出上訴書狀，並應
敘述具體理由；其未敘述上訴理由者，應於上訴期間屆滿後20日
內向本院補提理由書（均須按他造當事人之人數附繕本）「切勿
逕送上級法院」。
告訴人或被害人對於判決如有不服具備理由請求檢察官上訴者，
其上訴期間之計算係以檢察官收受判決正本之日期為準。
中    華    民    國   100    年    12    月    19    日
                                  書  記  官  林佑儒
附錄本案論罪科刑法條：
刑法第225條：
對於男女利用其精神、身體障礙、心智缺陷或其他相類之情形，
不能或不知抗拒而為性交者，處 3 年以上 10 年以下有期徒刑
。
對於男女利用其精神、身體障礙、心智缺陷或其他相類之情形，
不能或不知抗拒而為猥褻之行為者，處 6 月以上 5 年以下有期
徒刑。
第 1 項之未遂犯罰之。